【裁判字號】    90,上訴,985
【裁判日期】    900814
【裁判案由】    偽造有價證券
【裁判全文】
臺灣高等法院臺中分院刑事判決                      九十年度上訴字第九八五號
    上  訴  人  臺灣彰化地方法院檢察署檢察官
    被      告  乙○○
    指定辯護人  本院公設辯護人  丙○○
右上訴人因偽造有價證券案件，不服臺灣彰化地方法院九十年度訴字第一九三號中華
民國九十年三月十五日第一審判決（起訴案號：臺灣彰化地方法院檢察署八十九年度
偵字第五四六六號），提起上訴，本院判決如左：
    主      文
原判決撤銷。
乙○○意圖供行使之用，而偽造有價證券，處有期徒刑壹年捌月，緩刑肆年。偽造如
附表所示支票三紙沒收。
    事      實
一、己○○與其妻王素真陸續於民國七十八年間、八十六年間向其岳父丁○○調借新
    台幣（下同）五十萬元及六十萬元、二十萬元，己○○簽發如附表所示之支票三
    紙作為憑據，但均未載發票日。丁○○之子乙○○於八十七年九月間取得上開支
    票，因己○○僅償還其中二十萬元之欠款，竟擅自加蓋發票日為八十七年九月十
    六日、八十七年九月十七日及八十七年九月十四日之日期戳，將該三張支票偽造
    成記載完成之如附表所示支票，乙○○並與不知情之王百全、甲○○（業經不起
    訴處分）持向彰化地方法院訴請己○○給付票款，己○○始知上情。
二、案經己○○訴由臺灣彰化地方法院檢察署檢察官偵查起訴。
      理  由
一、本件訊據被告乙○○，堅決否認有前開犯行，並辯稱：伊父親拿給伊系爭支票時
    上面即有發票日日期，伊並無擅自填載支票發票日，未有偽造有價證券之犯行等
    語。經查右開犯罪事實，業據告訴人己○○指述綦詳，並有如附表所示支票三紙
    在卷可資佐證，而上開支票三紙之發票日均係以橡皮戳之阿拉伯數字蓋用為發票
    日，又經本院函詢台中商業銀行（原台中區中小企業銀行）員林分行，經該行覆
    函稱「經查本行支存戶己○○帳號一三五二－五所簽發支票日期為填寫，並非橡
    皮戳蓋用。」之情事在卷（見本院卷第六十頁），則系爭支票三紙發票日之記載
    與告訴人所用填寫方式而簽發支票有所不同，已顯有可疑，且告訴人指稱系爭附
    表票號三四八三號支票係於七十八年八月廿五日向銀行領用，而票號第0000
    000號及0000000號支票則於八十五年九月四日領用等情，並經上開銀
    行函覆確認無訛（見同上）惟查三張系爭支票之發票日均為如附表所示之八十七
    年九月間，則告訴人領用上開支票時間相差七年多之久，依常情應不可能於八十
    七年九月同時間一齊簽發交付執票人，且發票日期之所載最多相差不及三日而已
    ，足見告訴人指述系爭支票三張，原發票日期空白，僅載金額等事項，係依告訴
    人領用時間於七十八年及八十五、六年間左右分別交付於執票人，其後於八十七
    年九月間同時再以橡皮日期戳蓋用發票日，完成系爭三紙支票之發票行為，合於
    上開支票領用及使用情形甚明，復參以證人丁○○於八十八年十二月卅日出具證
    明書謂「其女兒王素真於十年前調借五十萬元、八十六年正月及二月又各調借六
    十萬及二十萬元，均要求簽發未填寫發票日之支票作為憑據，後來償還二十萬元
    ，該三張支票因未填寫日期所以未還她，後來約於八十七年九月間乙○○發現拿
    去。」等情，有該證明書影本在卷可稽（見偵查卷第二十三頁），且證人丁○○
    與其妻王廖絹亦均供承有出具該證明書在卷（見本院卷第卅七、六十八頁），核
    與告訴人指述上開借款及交付未載發票日期支票之事實相符，又證人王廖娟於偵
    查中證稱：該三張支票本來我女婿拿來沒有日期，我放在抽屜，不知何人填上去
    ，但不是我先生蓋的等語，證人丁○○證稱：我對我太太上述所言無意見，是乙○○填的（指發票日期）等語（見偵查卷第一五一頁）；另丁○○在與告訴人己○○之妻對話錄音帶亦說：支票日期是松仔寫的（見錄音帶譯文，偵查卷第八十
    一頁）又檢察官命警員播放錄音帶訊問丁○○亦供稱該錄音帶係伊與女兒王素真
    之對話沒錯，確有提到乙○○填載（支票發票日）等語（見偵查卷第一五八頁）
    ，足見本件系爭三張支票於八十七年九月間乙○○自丁○○處取去，並以日期戮
    填載發票日期偽造完成發票行為之事實甚為明確，證人丁○○雖於偵查時證稱：
    己○○有寫支票發票日才借錢給己○○，日期是己○○蓋的（見偵查卷第六十四
    頁背面、第一五一頁）；另於檢察官命彰化縣警察局北斗分局警員前往其位於台
    北市住處詢問時則稱：支票上的日期是伊用日期戳蓋上去的（見偵查卷第一三二
    頁背面），於原審及本院審理中結證稱：支票上日期是己○○寫的（見原審卷第
    十八頁、本院卷第卅五頁），並於八十九年十二月卅一日出具證明書，稱發票日
    期借款之際已完備云云，（見原審卷第一六二頁），前後供證已有未合，王廖娟
雖於原審結證稱：偵查時所說的是講錯了，己○○有拿票給丁○○，據丁○○說
    支票是完整，才借錢給他（見原審卷第十九頁）證人二人上開供述及證明書，前
    後不符已難遽信，且核與上開認定事實，顯為矛盾，故渠等二人不符上開認定事
    實所為證言，自有偏坦其子乙○○，當不可採信。此外，被告乙○○雖曾以上開
    三紙支票為證據，以告訴人己○○為被告向原審法院民事庭提起給付票款之訴而
    受勝訴判決，（見原審卷第卅頁，八十八年度簡上字第一六二號判決），然刑事
    法院，應自行調查證據，以為事實之判斷，並不受民事判決之拘束，本院認被告
    乙○○犯罪事證明確，有如上述，被告乙○○所辯，應與事實不符，自不可採，
    其犯行洵堪認定。
二、核被告所為，係犯刑法第二百零一條第一項之罪，被告接續偽造如附表所示支票
    行為，為實質上一罪，其偽造後行使之行為，為偽造有價證券之高度行為吸收，
    不另論罪，又本件被告因告訴人親戚間借款未全部償還，為催討欠款，而觸犯上
    開偽造有價證券犯行，如科以最低度之刑，尚嫌過重，衡其犯罪情狀，在客觀上
    尚足以引起一般同情，爰依刑法第五十九條，酌減輕其刑。原審未予詳查，就被
    告諭知無罪之判決，尚有未洽。檢察官上訴意旨據以指摘原判決不當，為有理由
    ，應予本院將原判決撤銷改判。爰審酌被告犯罪動機在催討告訴人欠款及其手段
    、所生危害尚非嚴重及犯罪後態度等一切情狀，量處有期徒刑壹年捌月示懲，又
    被告前未曾受有期徒刑以上刑之宣告，因一時為其父對告訴人催討欠款，偶罹刑
    典，被告及告訴人間又屬親戚，經此刑之宣告後，應知警惕而無再犯之虞，本院
    因認暫不執行其刑為當，予以宣告緩刑，用啟自新。又附表所示之支票三紙，應
    依法沒收之。
據上論結，應依刑事訴訟法第三百六十九條第一項前段、第三百六十四條、第二百九
十九條第一項前段、刑法第二百零一條第一項、第二百零五條、第五十九條、第七十
四條第一款、罰金罰鍰提高標準條例第一條前段，判決如主文。
本案經檢察官戊○○到庭執行職務。
中      華      民      國    九十      年      八      月      十四    日
                              臺灣高等法院臺中分院刑事第一庭
                                    審判長法  官  陳  紀  綱
                                          法  官  陳  登  源
                                          法  官  蕭  錦  鍾
右正本證明與原本無異。
如不服本判決應於收受送達後十日內向本院提出上訴書狀，其未敘述上訴之理由者並
得於提起上訴後十日內向本院補提理由書（均須按他造當事人之人數附繕本）。
                                          書記官  蘇  昭  文
中      華      民      國    九十      年      八      月     十五     日
刑法第二百零一條：
意圖供行使之用，而偽造、變造公債票、公司股票或其他有價證券者，處三年以上十
年以下有期徒刑，得併科三千元以下罰金。
行使偽造、變造之公債票、公司股票或其他有價證券，或意圖供行使之用，而收集或
交付於人者，處一年以上七年以下有期徒刑，得併科三千元以下罰金。
                                                                       Ａ
附表：
┌──┬──────┬─────┬──────┬────────────┐
│編號│發 票 日    │ 金   額  │票        號│                        │
├──┼──────┼─────┼──────┼────────────┤
│ １ │、９、  │五十萬元  │票號ＹＮＪＫ│發票人台中區中小企業銀行│
│    │            │          │０００３４８│員林分行                │
│    │            │          │３          │                        │
├──┼──────┼─────┼──────┼────────────┤
│ ２ │、９、  │六十萬元  │票號ＹＮＲＡ│發票人台中區中小企業銀行│
│    │            │          │４１３３３８│員林分行                │
│    │            │          │２          │                        │
├──┼──────┼─────┼──────┼────────────┤
│ ３ │、９、  │二十萬元  │票號ＹＮＲＡ│發票人台中區中小企業銀行│
│    │            │          │４１３３３８│員林分行                │
│    │            │          │７          │                        │
└──┴──────┴─────┴──────┴────────────┘
                                                                       Ａ


司法院資訊處製作；財團法人民間司法改革基金會備份。
